【裁判字號】    99,上訴,429
【裁判日期】    990430
【裁判案由】    妨害性自主
【裁判全文】
臺灣高等法院臺中分院刑事判決         99年度上訴字第429號
上  訴  人
即  被  告  乙○○
指定辯護人  賴泰鈞  本院公設辯護人
上列上訴人因妨害性自主案件，不服臺灣南投地方法院98年度訴
字第243號中華民國98年12月31日第一審判決（起訴案號：臺灣
南投地方法院檢察署98年度偵字第1839、1840號），提起上訴，
本院判決如下：
    主  文
上訴駁回。
    事  實
一、乙○○係未滿14歲甲女（民國84年12月生，姓名及年籍均詳
    卷，代號：00000000）所就讀國中之警衛，甲女在同校學姊
    帶領下，曾至南投縣埔里鎮○○○街20巷2號乙○○住處，
    因而認識乙○○，乙○○明知甲女係未滿16歲且亦未滿14
    歲之女子，仍曾數次向甲女要求與伊性交，惟均遭甲女拒絕
    ，嗣於98年3月間某日，乙○○即約同甲女合意以金錢為對
    價而為性交易，2人約定在乙○○上開住處為性行為，甲女
    抵達該處後，乙○○即以其陰莖進入甲女陰道之方式，與甲
    女為性交行為，且於完成性交後，乙○○即依約交付新臺幣
    （下同）7,000元予甲女，而與甲女為性交易。
二、案經南投縣政府警察局埔里分局報請臺灣南投地方法院檢察
    署檢察官偵查起訴。
    理  由
一、按被告以外之人於審判外之言詞或書面陳述，除法律有規定
    者外，不得作為證據，刑事訴訟法第159條第1項定有明文。
    本案被害人甲女於警詢之供述，為被告以外之人於審判外之
    言詞陳述，且核於傳聞法則例外情形，故應認無證據能力。
二、次按被告以外之人於偵查中向檢察官所為之陳述，除顯有不
    可信之情況者外，得為證據，為刑事訴訟法第159條之1第2
    項所明定。又證人應命具結，但未滿十六歲者，不得令具結
    ，同法第186條第1款亦定有明文。本案被害人甲女於偵查中
    以證人身分所為證言，因該證人未滿十六歲不得令其具結而
    未具結，且檢察官、被告及指定辯護人均未爭執並釋明該證
    人於偵訊時之證言有何顯不可信之情況，是證人甲女於偵訊
    時所為之證言應認有證據能力。
三、訊據上訴人即被告（以下稱被告）乙○○雖坦承被害人甲女
    曾至其居住之南投縣埔里鎮○○○街20巷2號，然矢口否認
    上開對於被害人為性交易之犯行，且辯稱：其從未與甲女發
    生性行為或性交易，係甲女曾向其借貸2,000元，但未曾向
    其拿過7,000元。惟查：
  (一)首先，被告乙○○之上開犯行業據證人即被害人甲女於偵訊
    及原審審理時證述綦詳（見98年度偵字第1839號卷第20至21
    頁、原審卷第49～56頁），證人甲女於偵訊證稱：（你有無
    跟乙○○發生過性行為?）有，只有一次，他之前有要求過
    跟我性行為好幾次，但是我都沒有答應，他說如果給我的話
    ，我什麼都給妳，妳需要多少錢都給妳，妳需要幫助我也會
    幫助妳；（你是何時跟乙○○發生性行為?）是今年3月初我
    不記得確定的日期，地點在他家；後來在發生的那一天乙○
    ○打電話給我，問我要不要性交易，我當天剛好缺錢，我就
    答應跟他性交易，約在他家，我跟他發生性關係後，乙○○
    就給我七千元等語（見上開偵查卷第20頁），嗣於原審證稱
    ：係被告乙○○先行提議如伊與其發生性行為，被告乙○○
    將給伊錢，伊部分原因即因被告乙○○要給伊錢而與乙○○
    發生性行為，於2人發生性行為之後，伊即要求乙○○給予
    7,000元，乙○○係以其陰莖進入伊陰道內之方式，與伊為
    性行為等語（見原審卷第49～51、52、56頁），其前後證述
    情節大致相符。而證人甲女於原審證稱伊稱呼被告乾爹，伊
    因覺得自己也有錯，故在警詢說不告乙○○等語（見原審卷
    第47、53頁），且於偵訊證稱：被告乙○○對伊很好，伊想
    買什麼吃的東西，他（乙○○）會直接拿錢給伊，當時伊不
    拿，他會拿給旁邊的學姐叫伊學姐去買等語（見同上偵查卷
    第21頁），足見證人甲女主觀上既認被告對伊很好，其與被
    告間應無何嫌隙存在，甲女自無可能故意設詞誣陷被告。再
    由證人甲女之上揭證詞，可知被告乙○○與被害人係因事先
    合意以金錢為對價而為性行為，且於完成性行為後，被告乙
    ○○隨即給與被害人7,000元，足證被告乙○○與被害人之
    間係性交易之行為無訛。又被害人甲女係84年12月生，而於
    97年8月30日入學就讀被告擔任警衛之國民中學，此有該國
    民中學之覆函可稽（見本院卷第26頁），是依此推算，被害
    人甲女於本件案發時為未滿14歲之女子。而被告於偵訊時供
    稱伊知道被害人甲女是國一的中輟生（見98年度偵字第1840
    號卷第65 頁），於原審亦供稱我知道被害人當時是國中一
    年級，（98 年3月時，你當時認為被害人年紀多大?）我沒
    有問她，但我認為大概十四、五歲吧等語（見原審卷第59、
    60頁），是可知被告乙○○與被害人甲女為性交易時，被告
    已有被害人為未滿16歲且未滿14歲之年幼女子之認識。
  (二)其次，證人甲女因前揭時、地與被告乙○○發生性交易之後
    ，始見及被告乙○○左、右大腿均有刺青一節，亦據證人甲
    女於原審審理時證述明確（見原審卷第54、56頁），復有被
    告乙○○大腿刺青之照片3幀附卷可稽（見98年度偵字第184
    0號偵卷第17～18頁），核與證人甲女所證相符，且被告乙
    ○○大腿之刺青，須其身著如內褲般褲長較短之短褲，方得
    窺及刺青全貌，足見證人甲女所證係因與被告乙○○發生上
    開性交易之行為後，才知悉被告乙○○大腿上之刺青，應屬
    可信，而得佐證被告乙○○確有與被害人甲女發生前開性交
    易之犯行。至被告乙○○偵查中辯稱：其係因有1次洗澡出
    來穿內褲遭被害人甲女見及，意指甲女是因被告乙○○洗澡
    後身著內褲，始知其大腿之刺青云云，然證人甲女於偵訊時
    證稱：（你怎麼知道乙○○的大腿有刺青?）是發生性關係
    的當天等語（見98年度偵字第1839號卷第20頁），又於原審
    審理時證述：從未見過被告乙○○穿過短褲（見原審卷第48
    頁），並接續證稱：在與被告乙○○發生性行為之前，並不
    知乙○○大腿有刺青，就是因為與其發生性行為，才知道其
    大腿有刺青等詞（見原審卷第54頁），更徵被告乙○○所辯
    此節，並無足採。
  (三)再者，證人甲女於原審審理時證述：是被告乙○○先提議給
    錢發生性關係的，乙○○稱，其對伊那麼好，難道不用陪其
    睡嗎（係指要甲女與乙○○為性交或性交易之意），且稱伊
    陪其睡覺，就要給伊錢（係指要甲女與乙○○為性交易之意
    ），又在前揭性行為之前，乙○○確曾要求過1、2次要與伊
    發生性行為等詞（見原審卷第49、50、54頁）；被告乙○○
    則先後於警詢及偵訊時均供承：其曾向甲女稱，若甲女無力
    償還借款，是否以陪其睡覺抵債（係指要甲女與乙○○為性
    交或性交易之方式抵債之意）等語（見98年度偵字第1840號
    偵卷第6、66頁）；是以核諸證人甲女之上開指證與被告乙
    ○○警、偵訊所供上情，雖就被告乙○○要求與被害人甲女
    為性交易或性行為之緣由，2人之供證略有未符，然被告乙
    ○○確曾向被害人甲女要求為性行為或性交易一節，2人供
    證則均屬相合。顯知被告乙○○確有請求被害人甲女與其為
    性交或性交易之行為，而此亦足證明被告乙○○確有與被害
    人甲女為性交易之意圖。
  (四)復以被告乙○○與被害人甲女發生性交易行為之地點，係在
    接近宏仁國中之南投縣埔里鎮○○○街20巷2號乙○○住處
    一情，除據證人甲女在原審審理中證稱：發生性行為之地點
    在宏仁國中附近之被告乙○○住處等詞（見原審卷第56頁）
    ；核與被告乙○○於原審審理時供述：被害人甲女曾經至其
    南投縣埔里鎮○○○街20巷2號住處，且其靠近宏仁國中附
    近之居處就是南投縣埔里鎮○○○街20巷2號之住處等語一
    致（見原審卷第36、60頁），自堪信實。
  (五)另證人甲女於偵訊及原審均證稱伊沒有向被告乙○○借過錢
    等語（見98年度偵字第1839號卷第20頁、原審卷第52頁），
    且查無證據可證明被害人甲女有向被告乙○○借貸2000元之
    事實，是被告所辯被害人向伊借貸2000元乙節，尚難信憑。
    又被告於本院辯稱被害人吃藥且很會說謊云云，惟查被害人
    甲女並無毒品前科，此有臺灣高等法院被告前案記錄表可稽
    ，況被害人甲女無設詞誣陷被告之可能，已如上述，是被告
    此部分所辯，亦難採信。
  (六)綜上所陳，被告乙○○否認犯行，無非卸責之詞，自無足取
    ，本案事證已臻明確，被告有上揭犯行，洵堪認定。
三、被告乙○○與未滿16歲之甲女為性交易，核係犯兒童及少年
    性交易防制條例第22條第1項與未滿16歲之人為性交易罪，
    並因被害人甲女於上開性交易時，亦為未滿14歲之女子，故
    應依刑法第227條第1項規定之刑罰加以處罰。起訴書犯罪事
    實欄已載明被告乙○○與被害人甲女間係性交易之行為，然
    於論引法條欄仍逕以被告乙○○所犯為刑法第227條第1項之
    對未滿14歲女子為性交之罪，所論法條即有錯誤，應變更起
    訴法條為兒童及少年性交易防制條例第22條第1項之與未滿
    16歲之人為性交易之罪，先予敘明。被告乙○○固均為成年
    人，惟其所犯兒童及少年性交易防制條例第22條第1項之罪
    ，就被害人係未滿14歲、未滿16歲之少年部分均已分別定有
    特別處罰規定，自不得再依兒童及少年福利法第70條第1項
    前段規定加重其刑。
四、原審認被告乙○○罪證明確，而依上開規定予以論罪，復審
    酌乙○○未曾犯罪，此有臺灣高等法院被告前案紀錄表可按
    ，素行尚佳，惟其為老不尊，竟以金錢利誘年幼被害人與其
    發生性交易，催殘被害人身心，傷風敗俗，犯罪後又飾詞狡
    卸，態度不良等一切情狀，量處有期徒刑三年二月，以資懲
    儆。其認事用法，核無違誤，量刑亦堪認允當。被告上訴，
    仍執陳詞否認罪行，為無理由，應予駁回。
據上論結，應依刑事訴訟法第368條，判決如主文。
本案經檢察官甲○○到庭執行職務。
中    華    民    國    99    年    4     月    30    日
              刑事第四庭  審判長法  官  洪  耀  宗
                                法  官  劉  登  俊
                                法  官  許  文  碩
以上正本證明與原本無異。
如不服本判決應於收受送達後十日內向本院提出上訴狀，其未敘
述上訴之理由者並得於提起上訴後十日內向本院補提理由書（均
須按他造當事人之人數附繕本）「切勿逕送上級法院」。 
         
                                書記官  郭  蕙  瑜

中    華    民    國    99    年    4     月    30    日

司法院資訊處製作；財團法人民間司法改革基金會備份。
